臺灣高等法院交通事件裁定　　　　　　 96年度交抗字第157號
抗　告　人　甲○○
即受處分人
上列抗告人因違反道路交通管理處罰條例案件，不服臺灣士林地
方法院，中華民國96年1月23日所為裁定（95年度交聲字第1069
號），提起抗告，本院裁定如下：
    主  文
原裁定撤銷，發回臺灣士林地方法院。
    理  由
一、抗告意旨略以：【(一)、目前各國道高速公路等（含市區道路
    ○○○道路）一律改採正面警告及取締方式，意即於所有照
    相機之前，必定設置「前有超速照相取締」之警告標誌，而
    該標誌之上端，必定設置例如：之速限標誌，用以明示所
    有駕駛人，切勿超速，以免受罰。惟對照本案之取締地點（
    即國道五號南下二十八點四公里處），雖立有警告標誌，卻
    獨缺之速限標誌。此舉顯然已違反目前一般之常態取締，
    並且採用人為方式拍照。不啻故意漏設速限標誌，讓不知情
    者，誤觸法條，以達罰鍰績效之目的」，可謂昭然若揭（按
    國道五號全線，只有該地未設速限標誌，確有員警趁係於該
    處取締「超速」）」。(二)、次查，國道五號，係於民國（下
    同）95年6月16日全面通車，而遲至同年11月份，該「取締
    」點，始加裝之速限標誌。由此可證，顯然，必有多人，
    「深受其騙」，故相關單位，查覺不妥，才加以補設。倘若
    該標誌，於通車前，即已設置完竣，試問焉有駕駛人，敢
    於「以身試法」。對照承審法官之見解：「有標誌要罰，無
    設標誌亦比照辦理」，則所有駕駛人，豈非「動則得咎」，
    甚至淪為「人為刀俎，我為魚肉」之處境。(三)、揆諸現今一
    般駕駛者，普偏均已養成守法習慣，一致體認，如使用市區
　　道路，率皆維持在40至50公里之時速。使用快速道路則為70
    至80公里之間，可謂放之四海皆準，已是絕大部分用路人「
　  耳熟能詳」之常識。是於高速公路主道上，未見速限之標
  　誌，而以正常公里時速開車，卻無端遭受「超速二十二公
    里」之處罰取締，而且罰款高達新台幣三仟五百元整。試問
    「其誰能信」？又「何罪之有」？員警之取締誠屬荒謬，承
    審法官，未深入詳查，予以附和，誠令駕駛人啼笑皆非，無
  　法適從，請撤銷原裁定，更為適當裁定】等語。
二、經查：
(一)、抗告人即受處分人甲○○於民國（下同）95年7月17日14時
    26分許，駕駛車號V29083號自用小客車在國道5號南下28.7
    公里處，經警以雷射槍測得行速92公里，超速22公里之違規
    情形，經警舉發後，臺北市交通事件裁決所於95年11月16日
    以北市裁二字第裁22-ZIC000738號裁決書，依道路交通管理
    處罰條例第33條第1項第1款，裁處抗告人罰鍰新臺幣（以下
    同）3,500元。
(二)、原審裁定略以：【本件異議人甲○○於95年7月14日14時26
    分許，駕駛車號V2-9083號自用一般小客車在國道五號南下
    28.7公里處經警以雷射槍測得行速92公里，超速22公里之違
    規情形，此有內政部警政署國道公路警察局第九警察隊於本
    件違規時間在前揭違規地點所拍攝之採證照片一張附卷可證
    。次查本件違規地點前方300公尺前即國道五號公路28公里
    400公尺處，設有「前有違規採證照相」之明顯標示，此有
    內政部警政署國道公路警察局第九警察隊公警九交字第0950
    907352號函檢附之照片一張在卷可稽，異議人在前揭違規地
    點超速行駛之違規事實，堪予認定，原舉發機關逕行舉發，
    依道路交通管理處罰條例第7條之2規定予以逕行舉發，並無
    違誤。異議人雖以：「於95年7月17日下午自南港地區○○
    ○道5號以迄雪山隧道出口，於雪山隧道內每隔三、五百公
    尺可見每小時70或80公里之速限標誌，伊皆嚴守速限，不敢
    逾越。惟行車至雪山隧道出口約南下28.1公里到頭城收費站
    前約30.5公里間，長約三公里之路段，速限標誌付之闕如，
    遂以為應回復高速公路之速限行駛，豈料遭員警以超速為由
    逕行拍照舉發違規等詞置辯，並於96年1月5日訊問時陳稱：
    雪山隧道內三、五百公尺就有速限標誌，速限為每小時70或
    80公里，隧道出來有看到路邊前有違規採證照相之標誌，出
    隧道後沒有看到任何速限標誌，被拍照舉發的地點距離隧道
    大約600公尺左右。惟按最高速限標誌「限５」，用以告示
    車輛駕駛人前方道路最高行車時速之限制，不得超速。設於
    以標誌或標線規定最高速限路段起點及行車管制號誌路口遠
    端適當距離處；里程漫長之路段，其中途得視需要增設之，
    道路交通標誌標線號誌設置規則第85條第1項定有明文。本
    件異議人駕駛車輛在國道五號上，應遵守國道五號上最高速
    限起點及中途因需要而增設之最高速限標誌所定行車速度限
    制，其自雪山隧道駛出後，既未見其他速限標誌，即應遵守
    最近之速限標誌，異議人辯稱其遭舉發路段未立有每小時70
    公里之速限標誌一節縱屬實情，亦難據以免罰。本件異議人
    違反道路交通管理處罰條例第33條第1項第1款之違規行為事
    證明確，堪予認定。原裁決機關援引前開規定，裁處異議人
    罰鍰3,500元，核無不合。異議人猶執前詞，聲明異議，其
    異議為無理由，應予駁回】。
三、原審以前述理由回異議固非無見，然查：(一)、汽車行駛於高
    速公路、快速道路或設站管制之道路，不遵守使用限制、禁
    止、行車管制及管理事項之管制規則而有行車速度超過規定
    之最高速限或低於規定之最低速限者，處汽車駕駛人3,000
    元以上6,000以下罰鍰，道路交通管理處罰條例第33條第1項
    第1款定有明文。次按94年12月28日總統華總一義字第09400
    212581號令修正公布中華民國95年6月23日行政院院臺交字
　　第0950087685號令發布自95年7月1日施行之道路交通管理處
  　罰條例第7條之2，第1項第7款、第2項第9款、第3項、第4項
    ，分別規定：「汽車駕駛人之行為有下列情形之一，當場不
    能或不宜攔截製單舉發者，得逕行舉發：七、經以科學儀器
    取得證據資料證明其行為違規。前項第七款之科學儀器應採
　　固定式，並定期於網站公布其設置地點。但汽車駕駛人之行
  　為屬下列情形之一者，不在此限：九、行車速度超過規定之
    最高速限或低於規定之最低速限。對於前項第九款之違規行
    為，採用固定或非固定式科學儀器取得證據資料證明者，於
    一般道路須至少於一百公尺，於高速公路、快速公路須至少
    於三百公尺前，明顯標示之。第一項逕行舉發，應記明車輛
    牌照號碼、車型等可資辨明之資料，以汽車所有人為被通知
　　人製單舉發」。本件違規路段為雪山隧道南下出口，而本院
　  卷附報載資料交通部所宣導之資料是否僅為雪山隧道內限制
    速度70公里或自南港迄頭城交流道（即雪山隧道內與外之兩
    端延伸路段）均為限速70公里，有無明確之限速標誌，關係
    駕駛人認知而影響違規之認定。(二)、本件抗告人違規之時間
    為95年7月17日，則違規當時之路段，是否確實依據前述規
　　定於法定距離設置有「明顯標示」，亦關係抗告人是否違規
  　事實之認定，而前述事實原審未據調查認定即作成裁定，尚
    有未洽，則抗告意旨以前詞，指摘原裁定不當，非無理由，
    是應將原裁定撤銷，發回原審法院另向主管之國道高速公路
    局北區工程處或執法之內政部警政署國道公路警察局第九警
    察隊查詢明確後，再為適當之處理，用資適法。
四、據上論結，應依道路交通管理處罰條例第89條、道路交通案
    件處理辦法第26條，刑事訴訟法第413條前段，裁定如主文
中　　華　　民　　國　　96　　年　　3　　月　　12　　日
                   交通法庭審判長法　官  蔡永昌
 　　　　　　　　　　　　　　　　法  官  陳榮和
 　　　　　　　　　　　　　　　　法  官  施俊堯
以上正本證明與原本無異。
不得再抗告。
                                 書記官  孫佩琳
中　　華　　民　　國　　96　　年　　3　　月　　12　　日
